【裁判字號】    88,訴,1965
【裁判日期】    890331
【裁判案由】    違反稅捐稽徵法等
【裁判全文】
臺灣高雄地方法院刑事判決                        八十八年度訴字第一九六五號
    公  訴  人  臺灣高雄地方法院檢察署檢察官
    被      告  甲○○
右列被告因違反稅捐稽徵法等案件，經檢察官提起公訴（八十八年度偵緝字第六三二
號），本院判決如左：
    主  文
甲○○幫助行使偽造私文書，足以生損害於公眾及他人，處有期徒刑貳月；又幫助納
稅義務人之負責人，以詐術逃漏稅捐，處有期徒刑貳月。應執行有期徒刑參月。
    事  實
一、丙○○（未據起訴）係納稅義務人「毅工程興業有限公司」（以下簡稱毅公司，
    設於高雄市○○區○○街十四號）之負責人，為從事業務之人，明知乙○○於民
    國八十三年間，並未受雇在毅公司工作，未取得任何薪資或報酬，竟於八十四年
    間，由工頭甲○○提供人頭虛報薪資，甲○○則基於幫助逃漏稅捐之犯意，及幫
    助行使偽造私文書、明知不實事項填製會計憑證之犯意，提供乙○○之身分資料
    予丙○○，丙○○乃作成毅公司八十三年全年薪資表之私文書，再於其業務上制
    作之毅公司八十三年度各類所得扣繳暨免扣繳憑單（以下簡稱扣繳憑單）及八十
    三年度營利事業所得稅結算申報書之會計憑證上，虛偽登載乙○○於八十三年一
    月至同年十二月止，在毅公司領得新台幣（下同）十八萬元之不實事項，持向財
    政部高雄市國稅局辦理結算申報毅公司八十三年度營利事業所得稅，以此詐術逃
    漏毅公司八十三年度營利事業所得稅四萬五千元，足以生損害於乙○○及稅捐稽
    徵機關課徵稅捐之正確性。
二、案經財政部高雄市國稅局移送臺灣高雄地方法院檢察署檢察官偵查起訴。
    理  由
一、右揭犯罪事實，業據被告甲○○供承不諱，並有財政部高雄市國稅局移送書、乙○○之檢舉書、八十三年度扣繳憑單、毅得公司之八十三年度營利事業所得稅結
    算申報書、工資表各一紙等資料在卷可稽。是被告自白與事實相符。本件事證明
    確，被告犯行洵堪認定。
二、查薪資表係刑法第二百十條之私文書；而扣繳憑單及營利事業所得稅結算申報書
    ，均係扣繳義務人將給付總額及扣繳稅額彙報供稽徵機關查核之用，自係商業會
    計法第十五條第一款所規定之會計憑證，此有經濟部八十七年七月二十二日經商
    字第八七二一七三七二號函可參；又扣繳憑單及營利事業所得稅結算申報書，均
    係附隨被告公司之業務而作成之文書（最高法院七十年九月二十一日第九次刑事
    庭會議決議參照）。按本件由被告提供乙○○之身分證明文件，由丙○○制作虛
    報列有乙○○薪資表之私文書，列為毅公司之營業成本，並由丙○○填載扣繳憑
    單及營利事業所得申報書向財政部高雄市國稅局申報，足以生損害於乙○○及稅
    捐機關核稅之正確性，並幫助納稅義務人毅得公司逃漏稅捐，核被告所為，係犯
    稅捐稽徵法第四十三條第一項幫助逃漏稅捐罪、幫助犯商業會計法第七十一條第
    一款之明知不實事項填製會計憑證罪、幫助犯刑法第二百十六條、第二百十條之
    行使偽造私文書。其幫助偽造文書之低度行為，應為幫助行使之高度行為所吸收
    ，不另論罪。其幫助填製扣繳憑單、營利事業所得稅結算申報書之會計憑證行為
    ，因商業會計法第七十一條第一款之填製不實會計憑證罪，係刑法第二百十五條
    之業務上文書登載不實罪之特別規定，依特別法優於普通法之法律競合關係，即
    應擇一適用商業會計法第七十一條第一款之規定論處。公訴意旨認被告幫助行使
    在毅公司業務上製作之八十三年度扣繳憑單內登載不實事項之犯行，應依刑法第
    二百十六條、第二百十五條之幫助行使業務上登載不實文書罪處斷，尚有未恰，
    惟起訴事實相同，爰依法變更起訴法條，附此敘明。被告所犯幫助犯商業會計法
    第七十一條第一款之明知不實事項填製會計憑證罪與幫助犯刑法第二百十六條、
    第二百十條之行使偽造私文書罪間，有方法結果之牽連關係，屬裁判上一罪，應
    依牽連犯之例，從一重之刑法第二百十六條、第二百十條之幫助行使偽造私文書
    罪處斷，且合依幫助犯之例，減輕其刑。
三、又稅捐稽徵法第四十七條第一款之規定，係將納稅義務人之公司之責任，基於刑
    事政策之考慮，於其應處徒刑範圍內，轉嫁於公司之負責人，故此情形而受罰之
    公司負責人，乃屬於「代罰」之性質，其既非逃漏稅捐之納稅義務人，當無所謂
    基於概括犯意逃漏稅捐，亦無所謂與他人有逃漏稅捐之犯意聯絡及行為分擔之可
    言。又刑法第五十五條所謂之牽連犯，必須二個以上之行為有方法與結果之關係
    ，始足構成，亦即必須以犯一罪之方法行為犯他罪，或以犯一罪之結果行為犯他
    罪，方得成立牽連關係，公司負責人既非逃漏稅捐之納稅義務人，其僅係代罰而
    已，公司以不正當方法逃漏稅捐，縱由該公司負責人或其他有權代表公司之自然
    人代表公司為之，究非屬於公司負責人本身之犯罪行為，自與該公司負責人之其
    他犯罪行為間，無方法結果之牽連關係可言（最高法院八十五年度台上字第六０
    六五號及第六一九六號判決參照）。是被告所犯上開幫助詐術逃漏稅捐罪、及幫
    助犯刑法第二百十六條、第二百十條之行使偽造私文書罪，犯意各別，行為互殊
    ，應分論併罰。公訴人認被告以詐術逃漏稅捐罪與行使業務上登載不實文書罪間
    ，應論以牽連犯，均有違誤。
四、茲審酌被告為公司之工頭，對員工領得薪資自應核實申報，其一時貪欲圖便，致
    罹刑章，幫助逃漏稅捐四萬五千元，犯後坦承犯行，並已與告訴人乙○○達成和
    解，此有告訴人親自書立之收據一紙附卷可稽等一切情狀，爰量處如主文所示之
    刑，並定其應執行刑，以資懲儆。又公訴人起訴事實雖未敘及被告所犯幫助商業
    會計法第七十一條第一款之明知不實事項填製會計憑證罪（扣繳憑單及營利事業
    所得稅結算申報書部分）之犯行，然該部分事實與公訴人起訴之犯罪事實既具有
    裁判上一罪關係，應為起訴效力所及，本院自應併予審究，附此敘明。
據上論斷，應依刑事訴訟法第二百九十九條第一項前段、第三百條，稅捐稽徵法第四
十三條，商業會計法第七十一條第一款，刑法第十一條前段、第二百十六條、第二百
十條、第五十五條、第三十條第一款、第五十一條第五款，罰金罰鍰提高標準條例第
一條前段，判決如主文。
本案經檢察官黃元冠到庭執行職務。
中    華    民    國      八十九      年      三      月      三十一    日
                                  臺灣高雄地方法院刑事第七庭
                                      法  官  何  悅  芳
右正本證明與原本無異。
如不服本判決，應於判決送達後十日內，向本院提出上訴狀。
                                      書記官  吳  良  美
中    華    民    國      八十九      年      四      月      一        日
附錄本案論罪科刑法條：
稅捐稽徵法第四十三條
  教唆或幫助犯第四十一條或第四十二條之罪者，處三年以下有期徒刑、拘役、或科
  一千元以下罰金。執行業務之律師或會計師犯前項之罪者，加重其刑至二分之１。
商業會計法第七十一條第一款
  商業負責人、主辦及經辦會計人員或依法受託代他人處理會計事務之人員有左列情
  事之一者，處五年以下有期徒刑、拘役或科或併科新臺幣十五萬元以下罰金:
  一、以明知為不實之事項，而填志會計憑證或記入帳冊者。
刑法第二百十六條
  行使第二百十條至第二百十五條之文書者，依偽造、變造文書或登載不實事項或使
  登載不實事項之規定處斷。
刑法第二百十條
  偽造、變造私文書，足以生損害於公眾或他人者，處五年以下有期徒刑。


司法院資訊處製作；財團法人民間司法改革基金會備份。
